臺灣板橋地方法院刑事判決　　　　　　　　　　　　九十一年度訴字第一九○八號
　　公　訴　人　臺灣板橋地方法院檢察署檢察官
　　被　　　告　甲○○　男　五.
右列被告因偽造文書案件，經檢察官提起公訴（九十一年度偵字第一一○七八號），
本院判決如左：
    主  文
甲○○共同行使偽造私文書，足以生損害於公眾及他人，累犯，處有期徒刑肆月，如
易科罰金以佰元折算壹日。
車牌號碼Ａ四─一七八號營業大客車之壹紙汽車新領牌照登記書上車主名稱欄偽造之
「飛達交通有限公司」印文壹枚沒收。
    事  實
一、甲○○前於民國八十九年七月二十七日因偽造文書案件，經本院判處有期徒刑三
    月確定，甫於八十九年九月十一日易科罰金執行完畢。詎仍不知悔改，因擬重新
    申請其靠行於飛達交通有限公司（以下稱飛達公司）之ＸＸ－三三○號牌營業大
    客車車牌，竟與某姓名年籍不詳之成年男子，基於行使偽造私文書、使公務員登
    載不實之犯意聯絡，於九十年六月間在位於臺北市○○路○段八○號之交通部公
    路局臺北市監理處北區分處門口，由甲○○以新台幣（下同）五千元之代價，僱
    用該姓名年籍不詳之成年男子代辦申請新領牌照，甲○○並交付飛達公司之營利
    事業登記證影本，該男子嗣則於不詳時地偽刻飛達公司之印章一枚，而於九十年
    六月十四日某時，前往位於臺北市○○路○段二一號之臺北市監理處，持飛達公
    司之營利事業登記證影本及上開偽刻之飛達公司印章一枚申請新領牌照，在汽車
    新領牌照登記書之車主名稱欄，以蓋用偽造飛達公司印章之方式，偽造汽車新領
    牌照登記書後，交予臺北市監理處承辦牌照申請之公務員，偽稱係飛達公司申請
    新牌照而為行使，使不知情之承辦公務人員登載於職務上所掌管之車籍登記資料
    ，並核發營業大客車Ａ四─一七八號車牌二枚（原ＸＸ－三三○號牌繳銷，而重
    領Ａ四─一七八號牌），足以生損害於飛達公司及公路監理機關對車籍管理之正
    確性。嗣經飛達公司發覺有異後，於九十年六月十九日前往臺北市監理處辦理牌
    照繳銷，而循線偵悉上情。
二、案經內政部警政署國道公路警察局第六警察隊報請臺灣板橋地方法院檢察署檢察
    官偵查起訴。
    理  由
一、訊據被告甲○○固坦承曾僱用某姓名年籍不詳之成年男子至臺北市監理處申請Ａ
    四─一七八號營業大客車車牌之事實，惟矢口否認有何偽造文書及使公務員登載
    不實之犯行，辯稱：其前往申請前有口頭上通知被害人人公司之代表人乙○○，
    乙○○口頭上有同意，說讓其去辦辦看，但其申請出來後，伊又罵其怎可以去申
    請，隔天其就跟伊一起去監理所繳銷，印章不是其所偽刻，代辦申請人沒有說要
    印章，只說證件要影印，其不知道印章是偽刻的，也不知道在哪裡刻的云云。然
    查，右揭事實，業據被害人飛達公司代表人乙○○於警訊及偵審中均指訴前開營
    業大貨車原有之ＸＸ－三三○號車牌並未遺失，伊並無必要且未同意被告重新申
    請Ａ四─一七八號車牌，而被告用以申請牌照之飛達公司印章係被告所私刻等情
    甚詳（見本院九十一年十月二十八日審判筆錄），而查，被告於偵查中既已自承
    其申請上述營業大客車Ａ四─一七八號車牌二枚，係偽造文書之行為不虛（見偵
    查卷第六五頁），是被害人公司代表人之前開指訴，已非不可全然採信，況查，
    被告於本院審理時亦供稱於被害人公司代表人乙○○得知上情後，旋即要求其隨
    同於九十年六月十九日前往臺北市監理處辦理牌照繳銷，而其經警查獲時，該車
    係懸掛ＸＸ－三三○號車牌等語無訛（見同上審判筆錄），則查，上述營業大貨
    車原有之ＸＸ－三三○號車牌，並未遺失乙節，為被告所不否認，是被害人公司
    衡情即無就該營業大貨車重新申請牌照之必要，且倘被害人公司代表人確曾同意
    被告重新申請牌照，自無於得知被告重新申請取得牌照後，復要求被告前往監理
    處辦理繳銷之理，益徵告訴人公司代表人乙○○並未同意被告申請上開Ａ四─一
    七八號營業大客車車牌甚明，此外，復有臺北市監理處以北市監三字第○九一三
    二七七二一○○號函及第0000000000○號函檢附之汽（機）車過戶申
    請登記書、汽（機）車各項異動登記書、臺北縣警察局車牌遺失證明單、飛達公
    司營利事業登記證影本各一紙及汽車新領牌照登記書影本二紙附於偵查卷可資佐
    證，被告前開所辯，顯係事後避重就輕圖卸之詞，不足採信，本件事證已臻明確
    ，被告犯行洵堪認定，應予依法論科。
二、核被告所為，係犯刑法第二百十六條、第二百十條之行使偽造私文書罪及同法第
    二百十四條之使公務員登載不實事項於公文書罪。被告偽造飛達公司之印章及印
    文為偽造上揭私文書即汽車新領牌照登記書之部分行為，而其偽造私文書之低度
    行為復為行使偽造私文書之高度行為所吸收，均不另論罪。再者被告所犯行使偽
    造私文書罪與使公務員登載不實事項於公文書二罪間，有方法結果之牽連關係，
    應依刑法第五十五條之規定，從一重之行使偽造私文書罪處斷。公訴意旨雖未就
    被告所犯使公務員登載不實部分起訴，然該部分與被告所犯行使偽造私文書罪部
    分，既有裁判上一罪之牽連犯關係，為起訴效力所及，本院自得一併審究。被告
    與該姓名年籍不詳之成年男子就上開犯行，具有犯意聯絡及行為分擔，為共同正
    犯。末查被告前於八十九年七月二十七日因偽造文書案件，經本院判處有期徒刑
    三月確定，甫於八十九年九月十一日易科罰金執行完畢，有臺灣高等法院檢察署
    刑案紀錄簡覆表及臺灣高等法院被告全國前案紀錄表各一件在卷可查，其於有期
    徒刑執行完畢後五年內，再犯有期徒刑以上之本罪，為累犯，應依法加重其刑。
    爰審酌被告之素行、生活狀況、智識程度，其犯罪之動機、目的、手段、犯罪所
    之危害及犯罪後尚願隨同告訴人公司代表人乙○○至臺北市監理處繳銷Ａ四─一
    七八號牌照等一切情狀，量處如主文所示之刑，並諭知易科罰金之折算標準，以
    示懲儆。
三、車牌號碼Ａ四─一七八號營業大客車之壹紙汽車新領牌照登記書上車主名稱欄偽
    造之「飛達交通有限公司」印文一枚，依刑法第二百十九條規定，不問屬於犯人
    與否，宣告沒收。另被告偽造之「飛達交通有限公司」印章一枚，未經扣案，且
    被告於審理時供稱不知印章所在，故並無證據可資證明該印章現仍存在而未滅失
    ，為免將來執行之困難，本院即不予宣告沒收。至上揭汽車新領牌照登記書，雖
    係被告所偽造之私文書，惟既經交付予臺北市監理處，本院亦不予宣告沒收，附
    此敘明。
據上論斷，應依刑事訴訟法第二百九十九條第一項前段，刑法第二十八條、第二百十
六條、第二百十條、第二百十四條、第二百十九條、第五十五條、第四十一條第一項
前段、第四十七條，罰金罰鍰提高標準條例第一條前段、第二條，判決如主文。
本案經檢察官游鉦添到庭執行職務。
中      華      民      國      九十一      年      十一    月    十一  日
                                        臺灣板橋地方法院刑事第一庭
                                            法  官  邱  靜  琪
右正本證明與原本無異。
如不服本判決，應於判決送達後十日內向本院提出上訴狀 (應附繕本) ，上訴於臺灣
高等法院。
                                            書記官  黃  頌  棻
中      華      民      國      九十一      年      十一    月    十二  日
附錄本案論罪科刑法條全文
刑法第二百十條
偽造、變造私文書，足以生損害於公眾或他人者，處五年以下有期徒刑。
刑法第二百十六條
行使第二百十條至第二百十五條之文書者，依偽造、變造文書或登載不實事項或使登
載不實事項之規定處斷。
刑法第二百十四條
明知為不實之事項，而使公務員登載於職務上所掌之公文書，足以生損害於公眾或他
人者，處三年以下有期徒刑、拘役或五百元以下罰金。
